臺灣橋頭地方法院刑事判決　　　　　　 111年度審訴字第19號
公　訴　人　臺灣橋頭地方檢察署檢察官
被　　　告　甲○○


上列被告因違反毒品危害防制條例等案件，經檢察官提起公訴（
110 年度毒偵字第1845號、110 年度偵字第13141 號），被告於
準備程序中就被訴事實為有罪之陳述，經本院告知簡式審判程序
之旨，並聽取被告與公訴人之意見後，本院合議庭裁定由受命法
官獨任進行簡式審判程序，判決如下：
    主  文
甲○○犯施用第一級毒品罪，累犯，處有期徒刑玖月；扣案之內
含第一級毒品海洛因成分之海洛因殘渣袋壹只沒收銷燬之；扣案
之針筒捌拾叁支均沒收之。又犯服用毒品致不能安全駕駛動力交
通工具罪，累犯，處有期徒刑伍月，如易科罰金，以新臺幣壹仟
元折算壹日。
    事  實
一、甲○○前於民國109 年間因施用毒品案件，經臺灣高雄地方
    法院( 下稱雄院) 以109 年度毒聲字第195 號裁定送勒戒處
    所施以觀察、勒戒後，因認無繼續施用毒品之傾向，於110
    年4 月28日期滿執行完畢釋放出所，並經臺灣臺東地方檢察
    署檢察官以110 年度毒偵字第143 號為不起訴處分確定。詎
    其猶不知徹底戒絕毒癮，於前開觀察、勒戒執行完畢後3 年
    內，仍基於施用第一級毒品海洛因之犯意，於110 年9 月30
    日中午12時許，先在位於高雄市○○區○○道○號高速公路
    交流道附近某處，向真實姓名年籍不詳之成年男子，購買重
    量不詳之第一級毒品海洛因1 包後，再於同日下午2 時許，
    在位於高雄市楠梓區之某加油站廁所內，以將海洛因置入針
    筒加水注射之方式，施用第一級毒品海洛因1 次。嗣甲○○
    明知其施用毒品後，造成其精神不濟、意識糢糊，已無法安
    全駕駛動力交通工具之情形下，竟仍基於服用毒品不能安全
    駕駛動力交通工具之犯意，於同日下午3 時16分許，自高雄
    市楠梓區某處，騎乘車牌號碼000-0000號普通重型機車上路
    後，並自國道一號高速公路北向楠梓交流道（357 公里890
    公尺）處逆向行駛進入國道一號高速公路，致欲下交流道匝
    道之車輛均向外側閃避。嗣於同日下午3 時25分許，因甲○
    ○騎乘上開機車逆向停放在位於國道一號高速公路北向358.
    1 公里外側路肩處，而為警予以盤查，經員警發現甲○○手
    持供本案施用第一級毒品海洛因所用之海洛因殘渣袋1 包（
    毛重0.1 公克）及針筒1 支等物後，經徵得甲○○同意執行
    搜索，當場扣得其所有供本案施用第一級毒品犯罪所用之海
    洛因殘渣袋1 包（毛重0.1 公克）及針筒1 支等物，另在其
    所騎乘上開機車鑰匙孔下方置物格內，扣得其所有預備供其
    為施用第一級毒品犯罪所用之針筒82支等物，復經警徵得甲
    ○○同意後，於110 年10月1 日凌晨3 時20分許，採集其尿
    液檢體送驗後，其檢驗結果呈有第一級毒品海洛因代謝後之
    嗎啡陽性反應，始查知上情。
二、案經內政部警政署國道公路警察局第五公路警察大隊報告臺
    灣橋頭地方檢察署檢察官偵查起訴。
    理  由
一、本案被告甲○○所犯均係死刑、無期徒刑、最輕本刑為3 年
    以上有期徒刑以外之罪，亦非高等法院管轄之第一審案件，
    而被告於準備程序中就被訴事實為有罪之陳述，經本院告知
    被告簡式審判程序之意旨，並聽取被告及公訴人之意見後，
    爰依刑事訴訟法第273 條之1 第1 項、第284 條之1 之規定
    ，本院合議庭裁定由受命法官獨任進行簡式審判程序，合先
    敘明。
二、認定犯罪事實之證據及理由：
  ㈠前揭犯罪事實，業據被告甲○○於警詢、偵訊及本院審理中
    均供承不諱（見警一卷第3 至6 頁；毒偵卷第67、68頁；審
    訴卷第67、68、75、77頁）；又被告於上揭時間為警所採集
    之尿液檢體，經送請台灣檢驗科技股份有限公司檢驗後，其
    檢驗結果確呈有第一級毒品海洛因代謝後之嗎啡陽性反應一
    節，有被告之國道公路警察局第五公路警察大隊( 下稱國道
    第五公路警察大隊) 採集犯罪嫌疑人尿液編號與真實姓名對
    照認證表（尿液編號：4 ）及台灣檢驗科技股份有限公司濫
    用藥物實驗室- 高雄110 年10月12日第KH/2021/A0000000號
    濫用藥物檢驗報告各1 份在卷可按（見警一卷第27頁；偵一
    卷第73頁），並有國道第五公路警察大隊岡山分隊警員賈立
    聖、陳諾賢於110 年9 月30日出具之職務報告、被告之查獲
    施用品案件經過情形紀錄表、國道第五公路警察大隊搜索扣
    押筆錄暨扣押物品目錄表、被告於110 年9 月30日出具之勘
    察採證同意書、扣案海洛因殘渣袋之查獲涉嫌毒品危害防制
    條例案毒品初步檢驗報告單暨檢驗照片各1 份、國道一號北
    向高速公路現場錄影擷圖照片6 張、查獲現場及扣押物品照
    片7 張、被告之刑法第185 條之3 案件測試觀察紀錄表、內
    政部警政署國道公路警察局110 年10月21日掌電字第ZUWA11
    142 號舉發違反道路交通管理事件通知單各1 份在卷可稽（
    見警一卷第11、13至17、23、25、27、29頁、第35至47頁〈
    均正面》；毒偵卷第73頁）；復有被告所有之海洛因殘渣袋
    （內含毒品殘渣）1 包及針筒83支等物扣案可資為佐；而上
    開扣案之海洛因殘渣袋（內含毒品殘渣）1 包，經員警以聯
    華毒品原物測試組進行初步檢驗後，其檢驗結果確含有第一
    級毒品海洛因成分乙情，亦有前揭扣案海洛因殘渣袋之查獲
    涉嫌毒品危害防制條例案毒品初步檢驗報告單暨檢驗照片附
    卷可憑，且上開扣案之海洛因殘渣袋（內含毒品殘渣）1 包
    及針筒83支均為被告所有，而扣案之海洛因殘渣袋（內含毒
    品殘渣）1 包及其中針筒1 支，係供被告為本案施用第一級
    毒品海洛因所用之物，及其餘扣案之針筒82支，則係被告預
    備供作為施用第一級毒品犯罪所用之物等情，已據被告於本
    院審理中供述甚詳（見審訴卷第68頁）；基此，足認被告上
    開任意性之自白核與前揭事證相符，可堪採為認定被告本案
    犯罪事實之依據。
  ㈡次按觀察、勒戒或強制戒治執行完畢釋放後，3 年內再犯第
    10條之罪者，檢察官或少年法院（地方法院少年法庭）應依
    法追訴或裁定交付審理，毒品危害防制條例第23條第2 項定
    有明文。經查，被告前於109 年間因施用毒品案件，經雄院
    以109 年度毒聲字第195 號裁定送勒戒處所施以觀察、勒戒
    後，因認無繼續施用毒品之傾向，於110 年4 月28日期滿執
    行完畢釋放出所，並經臺東地檢署檢察官以110 年度毒偵字
    第143 號為不起訴處分確定等情，有臺灣高等法院被告前案
    紀錄表1 份在卷可查（見審訴卷第117 頁）；是被告於前經
    觀察、勒戒執行完畢釋放後，3 年內再犯本案施用第一級毒
    品罪，檢察官依前開規定逕予追訴，自屬合法。
  ㈢又被告於本案查獲後，經員警對其實施刑法第185 條之3 案
    件觀察測試，其測試結果顯示；被告腳步離開測試直線，且
    無法繪製同心圓乙情，有前揭刑法第185 條之3 案件測試觀
    察紀錄1 份存卷可考；由此足見被告於其施用第一級毒品海
    洛因後騎乘前開機車上路時，已因服用毒品致駕駛技巧障礙
    、視覺及行為反應能力減低，而達不能安全駕駛動力交通工
    具之狀態無疑，且因而導致其騎乘上開機車逆向駛入國道一
    號高速公路之事實，要甚明確。
  ㈣綜上所述，本案事證已臻明確，被告上開施用第一級毒品海
    洛因及服用毒品致不能安全駕駛動力交通工具等犯行，均應
    洵堪認定。
三、論罪科刑：
  ㈠按行為後法律有變更者，適用行為時之法律，但行為後之法
    律有利於行為人者，適用最有利於行為人之法律，刑法第2
    條第1 項定有明文。經查，被告上開服用毒品致不能安全駕
    駛動力交通工具行為後，刑法第185 條之3 之規定已有修正
    ，並經總統於民國111 年1 月28日以華總一義字第00000000
    000 號令公布，且於同年月30日生效。修正前刑法第185 條
    之3 規定：「（第1 項）駕駛動力交通工具而有下列情形之
    一者，處2 年以下有期徒刑，得併科20萬元以下罰金：一、
    吐氣所含酒精濃度達每公升零點二五毫克或血液中酒精濃度
    達百分之零點零五以上。二、有前款以外之其他情事足認服
    用酒類或其他相類之物，致不能安全駕駛。三、服用毒品、
    麻醉藥品或其他相類之物，致不能安全駕駛。（第2 項）因
    而致人於死者，處3 年以上10年以下有期徒刑；致重傷者，
    處1 年以上7 年以下有期徒刑。（第3 項）曾犯本條或陸海
    空軍刑法第54條之罪，經有罪判決確定或經緩起訴處分確定
    ，於5 年內再犯第1 項之罪因而致人於死者，處無期徒刑或
    5 年以上有期徒刑；致重傷者，處3 年以上10年以下有期徒
    刑。」，修正後則規定：「（第1 項）駕駛動力交通工具而
    有下列情形之一者，處3 年以下有期徒刑，得併科30萬元以
    下罰金：一、吐氣所含酒精濃度達每公升零點二五毫克或血
    液中酒精濃度達百分之零點零五以上。二、有前款以外之其
    他情事足認服用酒類或其他相類之物，致不能安全駕駛。三
    、服用毒品、麻醉藥品或其他相類之物，致不能安全駕駛。
    （第2 項）因而致人於死者，處3 年以上10年以下有期徒刑
    ，得併科200 萬元以下罰金；致重傷者，處1 年以上7 年以
    下有期徒刑，得併科100 萬元以下罰金。（第3 項）曾犯本
    條或陸海空軍刑法第54條之罪，經有罪判決確定或經緩起訴
    處分確定，於10年內再犯第1 項之罪因而致人於死者，處無
    期徒刑或5 年以上有期徒刑，得併科300 萬元以下罰金；致
    重傷者，處3 年以上10年以下有期徒刑，得併科200 萬元以
    下罰金。」，經比較修正前後之規定，修正後之規定已提高
    法定刑及罰金刑之刑度，其刑度較修正前規定為重。是經比
    較新舊法之結果，應以被告行為時之規定即修正前刑法第18
    5 條之3 第1 項之規定，較有利於被告；則依刑法第2 條第
    1 項前段之規定，自應適用被告行為時之法律即修正前刑法
    第185 條之3 第1 項規定論處。
  ㈡核被告所為，係犯毒品危害防制條例第10條第1 項之施用第
    一級毒品罪，及修正前刑法第185 條之3 第1 項第3 款之服
    用毒品致不能安全駕駛動力交通工具罪。又被告持有第一級
    毒品後進而施用，其持有第一級毒品之低度行為，已為其後
    施用該毒品之高度行為所吸收，應不另論罪。再者，被告上
    開所犯2 罪，犯罪時間不同，犯意各別，行為互殊，應予以
    分論併罰。
  ㈢次查，被告前於100 年間因施用毒品案件，經臺灣高雄地方
    法院（下稱雄院）以101 年度審訴字第991 號判處有期徒刑
    8 月（共5 罪）、4 月，並定應執行有期徒刑3 年6 月確定
    ：又於同年間因竊盜案件，經雄院以101 年度審易字第164
    號判處有期徒刑8 月（共2 罪）、4 月，並定應執行有期徒
    刑1 年6 月確定；復於101 年間因竊盜案件，經雄院以101
    年度審易字第1324號判處有期徒刑9 月確定；再於同年間因
    施用毒品案件，經雄院以101 年度審訴字第1929號判處有期
    徒刑1 年確定；上開4 案件嗣經雄院以101 年度聲字第4781
    號裁定定應執行有期徒刑6 年8 月確定（下稱甲案）；另於
    101 年間因竊盜案件，經雄院以101 年度簡字第3308號判處
    有期徒刑5 月確定（下稱乙案）；又於102 年間因偽證案件
    ，經雄院以102 年度審訴字第1943號判處有期徒刑5 月確定
    （下稱丙案）；上開甲、乙、丙3 案經接續執行，於108 年
    11月28日因縮短刑期假釋出監，所餘刑期交付保護管束；其
    復於109 年間因施用毒品案件，經雄院以109 年度簡字第23
    06號判處有期徒刑4 月確定（下稱丁案）；嗣因其於假釋期
    間另犯施用毒品案件（即丁案），經雄院裁定撤銷假釋，應
    執行殘刑有期徒刑8 月29日，並與丁案接續執行，迄於110
    年8 月7 日縮刑期滿（後接另案拘役30日，迄至同年9 月6
    日執行完畢）等情，有臺灣高等法院被告前案紀錄表1 份在
    卷可查；則被告於受前揭有期徒刑執行完畢後，5 年以內故
    意再犯本案有期徒刑以上之2 罪，依刑法第47條第1 項之規
    定，均應論以累犯。復依司法院釋字第775 號解釋意旨，本
    院審酌被告上開構成累犯之前科，與其本案所犯，有相同施
    用毒品案件之罪，然被告卻不思警惕，竟於前案執行完畢後
    再次違犯同類施用毒品犯罪，復於施用毒品致精神意識不清
    之情形下，仍騎乘機車上路後逆向駛入高速公路而違犯本案
    不能安全駕駛動力交通工具罪；由此足徵被告對刑罰反應力
    實屬薄弱，且若就被告本案所犯2 罪，均依前開累犯規定予
    以加重其刑者，並無司法院大法官釋字第775 號解釋文中所
    稱「行為人所受之刑罰超過其所應負擔罪責，致人身自由因
    此遭受過苛之侵害，或不符憲法罪刑相當原則及比例原則」
    之情形，且更足令被告心生警惕，實為防免被告再犯所必要
    ；則參酌司法院大法官釋字第775 號解釋意旨，本院認被告
    本案所犯施用第一級毒品罪及服用毒品致不能安全駕駛動力
    交通工具罪，均應依刑法第47條第1 項之規定，俱予加重其
    刑。
  ㈣爰審酌被告前因施用毒品案件，經法院裁定施以觀察、勒戒
    執行完畢後，仍無視於毒品對於自身健康之戕害，未能徹底
    戒除毒癮，竟再次施用足以導致精神障礙及生命危險之成癮
    性毒品，因而違犯本案施用毒品犯行，任由毒品對自身健康
    造成戕害，並違反國家對於杜絕毒品犯罪之禁令，且對社會
    風氣、治安造成潛在危害，顯見被告法治觀念確屬薄弱，並
    欠缺戒絕毒品之決心，所為實不足取；且被告明知施用毒品
    後對於個人之精神意識有所影響，仍於服用毒品致其意識不
    清之情形下，騎乘機車上路並逆向行駛入高速公路，顯見其
    漠視自己安危，更罔顧公眾之生命、身體法益，所為殊不可
    取；惟念及被告於犯後始終坦承犯行，態度尚可；兼衡以施
    用毒品乃自戕一己之身體健康，並具有病患性人格特質，尚
    未直接危害社會或他人；另參諸施用毒品者均有相當程度之
    成癮性及心理依賴，其犯罪心態與一般刑事犯罪之本質並不
    相同，應側重以適當之醫學治療及心理矯治處遇為宜；並考
    量被告本案施用毒品犯罪之動機、目的及手段；復考量被告
    本案服用毒品後騎乘機車逆向駛入高速公路之行為，對公眾
    交通用路人所生危險性甚高，幸及時為警攔查而未造成實害
    ；並酌以被告前已有多次施用毒品經法院判處罪刑確定執行
    完畢之前科紀錄，有前揭被告前案紀錄表存卷可參；暨衡及
    被告教育程度為高中畢業、家庭經濟狀況為勉持，及其自陳
    目前從事搬家公司粗工工作，家中尚有母親等家庭生活狀況
    （見被告警詢筆錄受詢問人欄所載〈警一卷第1 頁〉；審訴
    卷第77頁）等一切具體情狀，分別量處如主文所示之刑，並
    就服用毒品致不能安全駕駛罪部分，諭知如主文後段所示之
    易科罰金折算標準。
四、沒收部分：
  ㈠按查獲之第一、二級毒品及專供製造或施用第一、毒品之器
    具，不問屬於犯罪行為人與否，均沒收銷燬之，毒品危害防
    制條例第18條第1 前段已有明定。經查，扣案之海洛因殘渣
    袋（內含毒品殘渣）1 包，經檢驗結果確含第一級毒品海洛
    因成分，業如前述，則扣案之海洛因殘渣袋1 包既經檢出含
    有第一級毒品海洛因成分，衡情該殘渣袋內已附著第一級毒
    品海洛因，且該殘渣袋與其內殘留之海洛因難以析離，亦無
    予以析離之必要，故應將之視同為查獲之第一級毒品海洛因
    非他命；又該包海洛因殘渣袋，係供被告為本案施用第一級
    毒品犯罪所餘之物一節，已據被告供明在卷，前已述及：故
    應依毒品危害防制條例第18條第1 項前段之規定，於被告所
    犯施用第一級毒品罪所處罪刑項下，宣告沒收銷燬之。
  ㈡次按供犯罪所用、犯罪預備之物或犯罪所生之物，屬於犯罪
    行為人者，得沒收之，刑法第38條第2 項前段已有規定。經
    查，另扣案之針筒83支，均係被告所有，除其中針筒1 支係
    供其為本案施用第一級毒品犯行所用之物外，其餘82支針筒
    係在被告所騎乘上開機車鑰匙孔下方置物格內扣得，並均係
    被告預備供其作為施用毒品犯罪使用之工具等情，業據被告
    於本院審理中供述明確（見審訴卷第68頁）；故應依刑法第
    38條第2 項前段之規定，於被告所犯施用第一級毒品罪所處
    罪刑項下，均宣告沒收之。
據上論斷，應依刑事訴訟法第273 條之1 第1 項、第284 條之1
、第299 條第1 項前段，毒品危害防制條例第10條第1 項、第18
條第1 項前段，修正前刑法第185 條之3 第1 項第3 款，刑法第
2 條第1 項前段、第11條前段、第47條第1 項、第41條第1 項前
段、第38條第2 項前段，判決如主文。
本案經檢察官顏郁山提起公訴，檢察官楊翊妘到庭執行職務。
中    華    民    國   111    年    2     月    24    日
                  刑事第四庭      法  官  許瑜容
以上正本證明與原本無異。
如不服本判決應於收受送達後20日內向本院提出上訴書狀，並應
敘述具體理由；如未敘述上訴理由者，應於上訴期間屆滿後20日
內向本院補提理由書（均須按他造當事人之人數附繕本）「切勿
逕送上級法院」。 
中    華    民    國   111    年    2     月    25    日
                                  書記官  林榮志
附錄本案論罪科刑法條
毒品危害防制條例第10條
施用第一級毒品者，處6 月以上5 年以下有期徒刑。
施用第二級毒品者，處3 年以下有期徒刑。
 
（修正前）中華民國刑法第185條之3
駕駛動力交通工具而有下列情形之一者，處2 年以下有期徒刑，
得併科20萬元以下罰金：
一、吐氣所含酒精濃度達每公升零點二五毫克或血液中酒精濃度
    達百分之零點零五以上。
二、有前款以外之其他情事足認服用酒類或其他相類之物，致不
    能安全駕駛。
三、服用毒品、麻醉藥品或其他相類之物，致不能安全駕駛。
因而致人於死者，處3 年以上10年以下有期徒刑；致重傷者，處
1 年以上7 年以下有期徒刑。
曾犯本條或陸海空軍刑法第54條之罪，經有罪判決確定或經緩起
訴處分確定，於5 年內再犯第1 項之罪因而致人於死者，處無期
徒刑或5 年以上有期徒刑；致重傷者，處3 年以上10年以下有期
徒刑。
引用卷證目錄：
⒈國道公路警察局第五公路警察大隊國道警五刑字第1105005590
  號刑事偵查卷宗( 簡稱警一卷)
⒉國道公路警察局第五公路警察大隊國道警五刑字第1105005591
  號刑事偵查卷宗( 簡稱警二卷)
⒊臺灣橋頭地方檢察署110 年度毒偵字第1845號偵查卷宗( 簡稱
  毒偵卷)
⒋臺灣橋頭地方檢察署110 年度毒偵字第1845號偵查卷宗( 簡稱
  偵卷) 
⒌本院111 年度審訴字第19號案卷( 簡稱審訴卷)